【裁判字號】    89,易,3617
【裁判日期】    900306
【裁判案由】    毒品危害防制條例
【裁判全文】
臺灣臺中地方法院刑事判決                        八十九年度易字第三六一七號
    公  訴  人  臺灣台中地方法院檢察署檢察官
    被      告  甲○○
右列被告因毒品危害防制條案件，經檢察官例聲請簡易判決處刑 (八十九年度毒偵字
第一二八、三一八號)本院認不宜以簡易判決處刑，爰依通常程序，判決如左：
    主  文
甲○○連續施用第二級毒品，累犯，處有期徒刑捌月。
    事  實
一、甲○○曾有多次違反麻醉藥品管理條例案件，其中於民國（下同）八十六間所犯
    違反麻醉藥品管理條例案件，經台灣高等法院判處有期徒刑七月確定，於八十七
    年三月二十九日執行完畢詎仍不知悔改；甲○○前又因施用毒品案件，經依台灣
    地方法院裁定送觀察、勒戒後，無繼續施用毒品之傾向，經台灣台中地方法院檢
    察署檢察官以八十七年度偵字第一九六八九號處分不起訴。詎又於民國八十七年
    十一月五日下午九時許，在台中縣太平市○○街八八號住處施用第二級毒品安非
    他命次，而於八十七年十月十日下午六時許，在上址住處為警查獲，並經聲請由
    台灣台中地方法院以八十七年毒聲字第三０九０號裁定觀察、勒戒，於觀察、勒
    戒後，經勒戒機關評定有繼續施用毒品傾向，臺灣台中地方法院檢察署檢察官除
    聲請台灣台中地方法院強制戒治（嗣戒治經過三月評定合格，並經台灣台中地方
    法院裁定停止戒治，所餘停止戒治期間並付保護管束）外，另以八十七年度偵字
    第二四九０二號聲請簡易判決，由台灣台中地方法院以八十八年三月一日判決有
    期徒刑六月確定在案。詎於該判決確定後停止戒治之保護管束期間，復另行起意
    並基於概括犯意，自八十八年十一月十八日前四天內某日起至八十八十一月廿三
    日前四天內某日止，連續在不詳地點施用第二級毒品安非他命多次，分別於八十
    八年十一月十八日向臺灣台中地方法院檢察署觀護人報到定期採尿及於八十八年
    十一月廿三日經台中縣警察局霧峰分局採尿液送鑑定結果，呈安非他命及甲基安
    非他命反應時，發現上情。
二、案經臺灣台中地方法院檢察署觀護人簽分及台中縣警察局霧峰分局報告臺灣台中
    地方法院檢察署檢察官偵查起訴。
    理  由
一、訊據被告甲○○固不否認為警查獲之事實，惟矢口否認有何施用毒品犯行，並辯
    稱：伊剛從監獄出來，已經未再吸安非他命，伊朋友曾在其房間內吸食，且伊有
    吃止痛藥云云。惟右開事實，業經台中縣警察局霧峰分局報告及臺灣台中地方法
    院檢察署觀護人簽報綦詳，經囑託台中縣衛生局及私立中山醫學院附設孫中山先
    生紀念醫院檢驗結果，呈安非他命及甲基安非他命反應，有各該醫院出具之尿液
    檢驗報告附卷可稽；按甲基安非他命經口服投與後約百分之七十於二十四小時內
    自尿液中排出，約百分之九十於九十六小時內自反液中排出，由於目前國內尿液
    中甲基安非他命之檢驗僅為鑑定其是否呈陽性反應，尚未定路其含量，且甲基安
    非他命成分之檢出與其投與方式、投與量、個人體質、採尿時間與檢測儀器之精
    密度等諸多因素有關，因此僅憑尿液中呈安非他命陽性反應，並無法確實推算吸
    食時間距採集時間之長短，惟依據上述資料推斷，最長可能不會超過四日，亦有
    行政院衛生署藥物食品檢驗局八十一年二月八日藥檢壹字第一一五六號函可查
    ；綜上，因本件被告經警及臺灣台中地方法院檢察署觀護人分別採取尿液檢驗既
    經檢出甲基安非他命陽性反應，自足推定至少被告於查獲之時間即八十八年十一
    月十八日前四天內某日起至八十八十一月廿三日前四天內某日止，至少有施用第
    二級毒品安非他命一次之犯行，被告所辯未施用毒品之詞，顯不可採。
二、按毒品危害防制條例對於施用毒品者，並未予以除罪，施用毒品之行為仍屬犯罪
    ，本應受刑罰之評價，惟因施用毒品者屬「病態性犯人」，毒品危害防制條例為
    維護施用毒品行為人之身心健康，乃明定應施以類似病患治療之觀察、勒戒或強
    制戒治等療程，並僅在該條例第二十條第二項、第二十三條第一項所定之條件下
    （亦即：(一)初犯經觀察、勒戒，無繼續施用毒品之傾向，(二)五年內再犯經觀察、
    勒戒，無繼續施用毒品之傾向，(三)一犯經觀察、勒戒，有繼續施用毒品之傾向，
    再經強制戒治期滿），始免予刑罰訴追外，對每一施用毒品之行為，仍應施予罪
    刑之評價。至毒品危害防制條例第二十二條第二項中段所稱違反保護管束應遵守
    事項情節重大者，得由檢察官聲請法院裁定撤銷停止戒治之規定，應係類如保安
    處分執行法第四條之一第二項前段之立法意旨，僅就已進行之強制戒治處分，繼
    續執行，即足收戒除毒癮之治療目的，無再向法院聲請裁定送觀察、勒戒或強制
    戒治之實益，並非限制停止戒治期間之施用毒品行為，「僅」得撤銷停止戒治，
    不得提起公訴。否則停止戒治前施用毒品之行為，應論處刑罰，停止戒治後之施
    用毒品行為，非難性較前者更高，反而不得訴追處罰，無異鼓勵犯罪。足見立法
    者之本意，當無以強制戒治之療程尚未完成，認停止戒治期間之施用毒品行為，
    無再為罪刑評價之必要，且在再犯、三犯或三犯以上之情形均然，不得割裂解釋
    ，認再犯僅得撤銷停止戒治，不得提起公訴；三犯或三犯以上者，除得撤銷停止
    戒治，亦可提起公訴。職是之故，毒品危害防制條例所稱之「再犯」、「三犯」
    應以是否為訴訟法上之同一案件為斷，而非以觀察、勒戒或強制戒治等療程完結
    之次數為準 (最高法院八十九年度台非字第九０號判決亦採此見解)。又被告前
    因施用毒品案件，經送觀察、勒戒後，認無繼續施用毒品之傾向，並先經檢察官
    為不起訴處分確定，嗣因施用毒品海洛因並持有安非他命為台灣台中地方法院判
    決罪刑，有臺灣台中地方法院檢察署檢察官刑案資料查註記錄表、簡易判決處刑
    聲請書繕本在卷足憑，因其施用毒品海洛因之時間在上述判決確定及本院裁定停
    止戒治之後，顯係另行起意亦可認定。是被告三犯施用毒品之犯行，堪予認定。
二、核被告所為係犯毒品危害防制條例第十條第二項施用第二級毒品罪；其施用第二
    級毒品前持有之低度行為，為其後施用之高度行為所吸收，不另論罪；被告之上
    開多次犯行，時間緊接，犯罪構成要件相同，顯係基於概括犯意反覆為之，為連
    續犯，應依連續犯之規定論以一罪，並加重其刑。又被告於八十六間所犯違反麻
    醉藥品管理條例案件，經台灣高等法院判處有期徒刑七月確定，於八十七年三月
    二十九日執行完畢，此有被告刑案資料查註紀錄表在卷足憑，其受有期徒刑執行
    完畢後，五年內再犯本件有期徒刑以上之罪，為累犯，應依法加重其刑。爰審酌
    被告有多次前科，素行不佳、其犯罪之動機、目的、手段、所生危害，犯後否認
    犯行等一切情狀，量處如主文所示之刑。
據上論斷，應依刑事訴訟法第二百九十九條第一項前段、第四百五十二條，毒品危害
防制條例第十條第二項、第二十條第三項前段，刑法第十一條前段、第四十七條、第
五十六條，判決如主文。
中      華      民      國    九十      年      三      月      六      日
                                      臺灣臺中地方法院刑事第五庭
                                          法  官  許金樹
右正本證明與原本無異。
如不服本判決，應於送達後十日內向本院提出上訴狀（須附繕本），上訴於台灣高等
法院台中分院。
                                          書記官
中      華      民      國    九十      年      三      月      九      日
附錄本案論罪科刑法條全文：
毒品危害防制條例第十條第二項
施用第二級毒品者，處三年以下有期徒刑。


司法院資訊處製作；財團法人民間司法改革基金會備份。
